【裁判字號】    99,監,435
【裁判日期】    991122
【裁判案由】    許可監護人行為
【裁判全文】
臺灣臺中地方法院民事裁定               99年度監字第435號
聲  請  人  廖劉碧花
相  對  人  廖茂棠
法定代理人  廖劉碧花
上列當事人間聲請許可監護人行為事件，本院裁定如下：
    主  文
准許聲請人出賣相對人所有如附表所示之不動產予財團法人台灣
省台中縣大甲鎮瀾宮。
聲請程序費用由相對人負擔。
    理  由
一、(一)按民法總則中華民國九十七年五月二日修正之條文施行前
    ，已為禁治產宣告者，視為已為監護宣告，民法總則施行法
    第四條之二第二項前段定有明文。(二)按監護人對於受監護人
    之財產，非為受監護人之利益，不得使用、代為或同意處分
    。監護人為下列行為，非經法院許可，不生效力：一、代理
    受監護人購置或處分不動產。二、代理受監護人，就供其居
    住之建築物或其基地出租、供他人使用或終止租賃。監護人
    不得以受監護人之財產為投資。但購買公債、國庫券、中央
    銀行儲蓄券、金融債券、可轉讓定期存單、金融機構承兌匯
    票或保證商業本票，不在此限，民法第一千一百零一條定有
    明文。該條規定依民法第一千一百十三條規定，於成年人之
    監護準用之。
二、聲請意旨略以：相對人於民國三十九年一月十四日出生，前
    經鈞院以八十五年度禁字第七五號民事裁定宣告為禁治產人
    （即受監護宣告之人）確定。聲請人為相對人之配偶，依法
    為相對人之監護人。聲請人因照顧相對人生活所需，及清償
    以如主文所示之土地為擔保所設定之抵押權之債務，必須處
    分相對人如主文所示之土地。爰依法聲請准許聲請人處分相
    對人所有如主文所示之土地予財團法人台灣省台中縣大甲鎮
    瀾宮等語。
三、經查：(一)聲請人主張：相對人為聲請人之配偶，相對人經本
    院八十五年度禁字第七五號民事裁定宣告為禁治產人（即受
    監護宣告之人）確定。聲請人為相對人之配偶，依法為相對
    人之監護人等情，業據其提出戶籍謄本、本院九十九年度監
    字第一五○號民事裁定為證，並有本院九十三年度家聲字第
    一號民事裁定在卷可參，自堪信為真實。(二)聲請人復主張：
    因支付相對人生活費用及清償債務，必須處分相對人所有如
    主文所示之土地等情，業據其提出親屬系統表、同意書、土
    地登記第二類謄本、土地買賣契約書、全國財產稅總歸戶財
    產查詢清單為證，自堪信為真實。(三)本院審核聲請人為相對
    人之妻，有關相對人之生活費用皆由聲請人協助處理，且上
    開土地登記有抵押權，故將該等土地處分，支付相對人每月
    之生活費用及清償債務，應屬為受監護宣告之人之利益。綜
    上所述，本件聲請核與法無不合，為有理由，應予准許。
四、依非訟事件法二十一條第二項，民事訴訟法第九十五條、第
    七十八條，裁定如主文。
中    華    民    國    99    年    11    月    22    日
                  家事法庭    法  官  唐敏寶
正本係照原本作成。
如對本裁定抗告，須於裁定送達後10日之不變期間內，向本院提
出抗告狀。
中    華    民    國    99    年    11    月    22    日
                              書記官  丁文宏
附表：
一、臺中縣大甲鎮○○段一九三地號土地（面積：一平方公尺、
    權利範圍：八分之二）。
二、臺中縣大甲鎮○○段一九四地號土地（面積：一千一百七十
    平方公尺、權利範圍：八分之二）。
三、臺中縣大甲鎮○○段一九五地號土地（面積：一百七十平方
    公尺、權利範圍：八分之二）。

司法院資訊處製作；財團法人民間司法改革基金會備份。
